臺灣高等法院刑事裁定
109年度原聲再字第2號
再審聲請人
即受判決人  陳振興



代  理  人  潘心瑀律師（法扶律師）                  
上列再審聲請人即受判決人因強盜案件，對於本院107年度原上
訴字第85號確定判決(原審案號：臺灣桃園地方法院106年度原訴
字第13號；起訴案號：臺灣桃園地方檢察署106年度偵字第1233
、1806號），聲請再審，本院裁定如下：
    主  文
再審之聲請駁回。
    理  由
一、聲請再審意旨略以：再審聲請人即受判決人陳振興（下稱聲
    請人）雖曾進入案發現場訪友，但並未與告訴人發達、羅曼
    2人有任何接觸，有以下證據可證明：
　㈠證人即告訴人發達於原審中證稱：對方進來坐在位置上，之
    後叫羅曼起床，羅曼起床之後，我與羅曼移動，羅曼坐在地
    板、在對方旁邊，我坐在羅曼床上，對方是跟我面對面…特
    徵係後腦勺頭髮有綁束、身著白色無袖背心、「外搭一件外
    套」、右手上臂及胸前有紋身、並帶一包包等語。核與原審
    勘驗案發當時現場1樓樓梯間、早餐店之監視器錄影光碟結
    果：…僅於9時48分10秒有1名黑衣男子下樓，及於9時57分2
    秒1名身穿白色上衣（兩件式，裡面是白色、「外搭一件白
    色短袖有領襯衫」，沒有扣扣子），頭髮扎起，左手腋下夾
    著一深色手提包之男子等內容所描述之外型有別，上開證人
    發達之證詞應屬有疑。
　㈡證人即告訴人羅曼於原審中證稱：我記得他持有槍枝之顏色
    為銀色…槍枝的顏色，我有一點忘記，不是黃色，是白色，
    如果沒有錯的話，是金色等語。可見證人羅曼對於槍枝外型
    之描述顯有差異，銀色與金色之差別甚大，應不至於混淆，
    亦徵證人羅曼之說詞不可採。
　㈢證人王志紘於原審中證稱：聲請人於案發當日早上7點多至我
    位於桃園市的公司宿舍找我，我跟他出門，跟聲請人在樓下
    1樓時有看到發達、羅曼，當時發達、羅曼要回去宿舍，就
    是我們要出門，他們回來；我跟聲請人進出該地點只有這一
    次而已；聲請人找我的時候都是一起行動，我沒有看到聲請
    人去找發達、羅曼等語，可證明聲請人係與證人王志紘共同
    進出。且當日在桃園市○○區○○路000號3樓之證人王志紘房間
    內，尚有一名「證人王志紘之友人」（下稱王志紘友人）可
    資證明聲請人始終在房間內施用毒品，聲請人有不在場證明
    。
　㈣綜上，本件有上述判決前即已存在之不在場新證據足認聲請
    人應受無罪之判決，且原確定判決之認定亦有諸多違誤之處
    ，爰依法提起再審之聲請云云。
二、按聲請再審狀引用最高法院程序上駁回上訴之判決案號，附
    具二審判決繕本及證據，而就第二審實體判決敘述再審理由
    者，應認係對第二審實體確定判決聲請再審（最高法院74年
    度第7次刑事庭會議決議參照）。本件聲請人之刑事聲請再
    審狀上固載明「確定判決案號：108年台上字第4118號刑事
    判決」案號，惟該判決係最高法院從程序上駁回聲請人上訴
    ，且觀諸刑事聲請再審狀內容，除係就本院107年度原上訴
    字第85號第二審判決所認定之事實、理由而為爭執外，聲請
    人並附具本院107年度原上訴字第85號判決書繕本，應認聲
    請人係對本院107年度原上訴字第85號實體判決聲請再審，
    合先敘明。
三、次按刑事訴訟法第420條第1項第6款所規定：「發現新事實
    或新證據，單獨或與先前之證據綜合判斷，足認受有罪判決
    之人應受無罪、免訴、免刑或輕於原判決所認罪名之判決」
    得聲請再審，其所謂「新事實及新證據」，係對於各項新、
    舊證據綜合判斷結果，僅以基於合理、正當的理由，懷疑原
    已確認的犯罪事實並不實在，可能影響判決的結果或本旨為
    已足：由前述說明可知，新法推翻過去最高法院判例所創設
    有關「新規性」、「確實性」要件的意旨，放寬其條件限制
    ，承認「罪證有疑、利歸被告」原則並非只存在法院一般審
    判之中，於判罪確定後的聲請再審，仍有適用，不再刻意要
    求受判決人（被告）與事證間關係的新規性。是以，修法後
    司法實務即應著重於事證與法院間的關係，只要事證具有明
    確性，不管它是出現在判決確定之前或之後，也不論是單獨
    存在，或結合先前已經存在於卷內的各項證據資料予以綜合
    判斷，如因此能產生合理的懷疑，認為有足以推翻原確定判
    決所認定事實的蓋然性，即已該當。在此意義下，各項新、
    舊證據綜合判斷結果，不以獲致原確定判決所認定的犯罪事
    實，應是不存在或較輕微的確實心證為必要，而僅以基於合
    理、正當的理由，懷疑原已確認的犯罪事實並不實在，可能
    影響判決的結果或本旨為已足。縱然如此，不必至鐵定翻案
    、毫無疑問的程度；反面言之，如就證據本身形式上觀察，
    仍無法產生合理懷疑，而不足以動搖原確定判決所認定的事
    實者，仍非法律所應允許（最高法院104年度台抗字第125號
    裁定意旨參照）。次按聲請再審之理由，如僅對原確定判決
    認定事實之爭辯，或對原確定判決採證認事職權之行使，任
    意指摘，或對法院依職權取捨證據持相異評價等情，原審法
    院即使審酌上開證據，亦無法動搖原確定判決，自非符合此
    條款所定提起再審之要件（最高法院106年度台抗字第838號
    裁定意旨參照）。
四、經查：
　㈠原確定判決認定聲請人犯刑法第328條第1項之強盜罪，而有
    同法第321條第1項第1款之情形，應成立同法第330條第1項
    侵入住宅強盜罪，已敘明係依憑聲請人坦承其確有於民國10
    6年1月2日9時45分許，前往桃園市○○區○○路000號3樓探訪證
    人王志紘，並於該日10時許與證人王志紘一起離開該處並搭
    乘計程車離去等情，核與證人黃阿源、王志紘之證述內容相
    符，並有計程車乘車證明、建國路現場錄影光碟、監視器翻
    拍照片等證據資料，為綜合之判斷；而證人即告訴人發達、
    羅曼確有於前揭時地，遭人侵入其等住宅持疑似槍枝之物強
    盜而各損失新臺幣（下同）800元、1,500元等情，亦有證人
    發達、羅曼於偵查及原審所為大致相符之證述可資認定。並
    詳述其認定「證人發達、羅曼指稱強盜之行為人的身體特徵
    、髮型、穿著與聲請人案發當時之身體特徵、髮型、穿著相
    符」、「聲請人於案發時間點係獨自1人由案發處之1樓上樓
    」、「證人羅曼證述強盜其財物之人所持疑似槍枝之物之外
    觀顏色與聲請人曾持有之槍枝顏色相符」之理由，且就聲請
    人及其辯護人質疑上開證人發達、羅曼證述有瑕疵及主張證
    人王志紘所為供述有利於聲請人之辯解，亦逐一指駁及說明
    不可採之理由。所為論斷，俱有卷存證據資料可資覆按，並
    無採證或認定事實違背經驗法則或論理法則，或其他違背法
    令之情形。
　㈡聲請意旨以發現新證據為由聲請再審，惟查，聲請人上開所
    指之證人發達、羅曼、王志紘等人之證述，均係原確定判決
    確定前即已存在，且經調查審酌並說明其證據取捨理由之事
    證（見原確定判決書第7至8、11至12、15至16頁），顯非「
    判決確定前已存在或成立而未及調查斟酌，及判決確定後始
    存在或成立之事實、證據」。聲請意旨仍以上開證據，指稱
    證人發達、羅曼之證述有瑕疵而不可採、聲請人均與證人王
    志紘一起行動有不在場證明云云，實係就原確定判決認定之
    事項，徒憑己意再行爭執，持相異評價，自難認係新證據。
　㈢聲請意旨另主張事發當時聲請人與王志紘友人始終在證人王
    志紘之房間內施用毒品，王志紘友人可證明聲請人從未離開
    過證人王志紘之房間云云。惟觀諸聲請人先於警詢中供稱：
    我去八德區建國路891號3樓找他聊天，我裡面待不到5分鐘
    就離開，他後來又用臉書聯絡我去找他，我到該址3樓的時
    候，他們裡面就有7、8個人左邊的房間裡面，其中包含我與
    王志紘，我與他們在談論一下金錢上的問題等語（見106年
    度偵字第1233號卷第8頁）；復於偵查中供稱：當天我是去
    放木材的，警詢時不敢說，因為我不知道我的木材是合法還
    是違法的等語（見106年度偵字第1233號卷第201至202頁）
    ；又於原審中供稱：我當天到3樓後是跟王志紘在一起，後
    來下樓，王志紘跟他朋友聊天，約7、8個人，我人在門外；
    我當天到3樓後，看到王志紘坐在其中一間房間的門口跟7、
    8個友人聊天，我不想聽，就上下樓好幾次等語（見原審卷
    一第23頁正反面、72頁）；再於本院前審中供稱：我那天上
    午只有9時57分的時候上樓及10時9分的時候下樓的情況等語
    （見本院前審卷第98頁），足見聲請人對於其上樓後，所為
    何事、在場除聲請人與王志紘外，尚有何人、聲請人是否確
    有進入證人王志紘之房間、是否始終待在證人王志紘之房間
    內等情節，除有供述不一致之情外，亦與上開聲請意旨所稱
    聲請人始終與王志紘友人待在房間內施用毒品之情節顯有不
    符，此部分聲請意旨即難為有利聲請人之認定。又上開證據
    資料自形式上觀察，不論單獨或結合先前已經存在卷內之各
    項證據資料，予以綜合判斷觀察，均無法產生合理懷疑，而
    足以動搖原確定判決認定「證人發達、羅曼指稱強盜之行為
    人的身體特徵、髮型、穿著與聲請人案發當時之身體特徵、
    髮型、穿著相符」、「聲請人於案發時間點係獨自1人由案
    發處之1樓上樓」、「證人羅曼證述強盜其財物之人所持疑
    似槍枝之物之外觀顏色與聲請人曾持有之槍枝顏色相符」等
    事實，亦無從使聲請人受無罪、免訴、免刑或輕於原判決所
    認罪名之判決，是聲請人此部分聲請意旨，為無理由。
　㈣至聲請人經本院傳喚後，到庭陳述證人鄭振昇前對聲請人所
    涉恐嚇、槍枝等案件提出告訴，經臺灣桃園地方法院為無罪
    諭知，即不能以證人鄭振昇之供述為聲請人成立犯罪之理由
    云云（見本院卷第71頁）。惟聲請人並未提出有何發現新事
    實或新證據之情事，亦未說明如何得以動搖原有罪確定判決
    ，自難認合於再審事由。
五、綜上所述，本件再審之聲請為無理由，應予以駁回。
據上論斷，應依刑事訴訟法第434條第1項，裁定如主文。
中　　華　　民　　國　　109 　年　　10　　月　　30　　日
                  刑事第二十三庭審判長法  官  許永煌
                                      法  官  黃美文
                                      法  官  雷淑雯
以上正本證明與原本無異。
如不服本裁定，應於收受送達後10日內向本院提出抗告狀。
                                      書記官  林立柏
中　　華　　民　　國　　109 　年　　11　　月　　 2　  日